【裁判字號】    98,抗,67
【裁判日期】    981028
【裁判案由】    拍賣抵押物
【裁判全文】
臺灣新竹地方法院民事裁定                98年度抗字第67號
抗  告  人  丙○○
            甲○○
相  對  人  有限責任新竹第一信用合作社
法定代理人  乙○○
上列當事人間拍賣抵押物事件，抗告人對於民國98年8月5日本院
98 年度司拍字第238號裁定提起抗告，本院裁定如下：
    主  文
抗告駁回。
抗告程序費用新臺幣壹仟元由抗告人負擔。
    理  由
一、本件相對人即債權人於原審聲請意旨略以：抗告人丙○○於
    民國（下同）81年10月1日，以其所有如原裁定附表所示之
    不動產，為擔保其對相對人現在及將來所負一切債務之清償
    ，設定新臺幣（下同）1,580,000元之本金最高限額抵押權
    ，權利存續期間不定期，債務清償期依照各個債務契約所定
    清償日期，業已辦畢抵押權設定登記在案。嗣抗告人丙○○
    與甲○○於95年9月21日向相對人借款1,310,000元，並定於
    99年9月21日清償，約定利息按年息百分之4.82計算，詎抗
    告人二人自97年11月21日起不為繳息，尚欠本金1,310,000
    元，除仍按上開利率計算外，逾期6個月以內者，按上開利
    率10%，超過6個月者，按上開利率20%加付違約金。屢經催
    討，均未清償，依借據條款之約定，借款人在借款期間未按
    期攤還本金，或未按期繳息者，喪失期限之利益，視為全部
    到期，應立即全部償還，為此聲請拍賣抵押物，以資受償等
    情，並提出他項權利證明書、抵押權設定契約書、其他約定
    事項、借據、放款往來明細、土地及建物登記電子謄本（以
    上均為影本）各乙份為證。
二、抗告意旨略以：抗告人二人自81年10月1日起迄今，與相對
    人之借貸關係將近17年，其中經過多次換、續約，均能依約
    行事，從無不當情事，目前因受經濟不景氣及金融海嘯之影
    響，對抗告人所經營之京原電子有限公司造成嚴重衝擊，致
    使公司財務狀況吃緊，經營困難，相對影響了對相關銀行及
    債權單位之還款信用，相對人僅係其中一家而已。抗告人曾
    與相對人之承辦人員商洽繳款展延事宜，惟均未獲得善意回
    應，且於違約繳款期限一到，即刻付諸法律行動，根本無視
    抗告人多年來與相對人之合作關係，毫無體諒誠意，充分顯
    示其現實外加冷酷之行徑，試問抗告人若有意毀約，何須等
    到繳息16年後才付諸行動！另對本院98年7月6日新院雲民佑
    98司拍字第14019號函通知，抗告人因不諳法律程序，未能
    於函到5日內陳述意見，確屬抗告人之疏失，爰提起本件抗
    告，以期兩造共謀解決之道等語。並聲明：原裁定廢棄。
三、經查：
（一）關於抗告人甲○○部分：
  １、按因裁定而權利受侵害者，得為抗告，非訟事件法第41條
      第1項定有明文。所謂因裁定而權利受侵害之人，係指因
      裁定而其權利直接受侵害者而言。
  ２、查抗告人甲○○並非原裁定之相對人，亦非系爭抵押物之
      所有權人，僅係最高限額抵押權所擔保債權之連帶保證人
      ，縱系爭抵押物遭拍賣，其亦無權利因此直接受侵害。雖
      本件相對人即債權人有限責任新竹第一信用合作社將抗告
      人即債務人甲○○併列為原聲請狀之相對人，而向原審聲
      請對原裁定附表所示不動產准予拍賣，惟原裁定既未將之
      列為相對人，且不致因原裁定准許拍賣抵押物之裁定而受
      侵害，應認其對原裁定並無抗告利益，依非訟事件法第41
      條第1項之規定，應不得提起抗告，抗告人甲○○提起本
      件抗告，於法未合，應予駁回。
（二）關於抗告人丙○○部分：
  １、按最高限額抵押權人於債權已屆清償期而未受清償者，得
      聲請法院拍賣抵押物，就其賣得價金而受清償，民法第
      873條第1項、第881條之17定有明文。次按聲請拍賣抵押
      物，原屬非訟事件，法院所為准許與否之裁定，無確定實
      體法上法律關係存否之性質，於債權及抵押權之存否，並
      無既判力。故祇須其抵押權已經依法登記，且債權已屆清
      償期而未受清償，法院即應為准許拍賣之裁定。而對於此
      項法律關係有爭執之人，為保護其權利，得提起訴訟，以
      謀解決，不得僅依抗告程序聲明其爭執，並據為廢棄准許
      拍賣抵押物裁定之理由（最高法院51年10月8日民刑庭總
      會決議(三)及94年度台抗字第270號裁定參照）。
  ２、經查聲請拍賣抵押物既屬非訟事件，法院僅得就相對人所
      提證據為形式上之審查，則本件之最高限額抵押權既已依
      法登記，且所擔保之債權已屆清償期而未受清償，抵押權
      人即相對人即得向法院聲請拍賣抵押物，法院亦應為准許
      拍賣之裁定，因而原審法院經審酌相對人所提上開證證據
      後，裁定准予拍賣抵押物，於法尚無違誤；至抗告人丙○
      ○稱係因金融海嘯致無法按時清償對相對人所負之債務，
      而相對人不予協商即採取法律途徑，枉顧兩造多年合作關
      係，實屬現實、冷酷等等，均與法院認定應否准許相對人
      聲請拍賣抵押物無涉；又若抗告人另有實體上法律關係之
      爭執，依上開說明，非本件非訟程序得加以審究，應就爭
      執事項另行起訴，以求解決。從而，原審法院據以准許相
      對人拍賣抵押物之聲請，於法核無不合，抗告人丙○○提
      起本件抗告，請求廢棄原裁定，為無理由，應予駁回。
四、據上論結，本件抗告一部為不合法，一部為無理由。依非訟
    事件法第21條第2項、第24條第1項、第46條，民事訴訟法第
    495條之1第1項、第444條第1項、第449條第1項、第85條第1
    項，裁定如主文。
中    華    民    國    98    年    10    月    28    日
                  民事第一庭  審判長法  官  汪銘欽
                                    法  官  鄭政宗
                                    法  官  陳順珍
以上正本證明與原本無異。
如不服本裁定，僅得於收受本裁定正本送達後10日內，以適用法
規顯有錯誤為理由，向本院提出再抗告狀，經本院許可後始可再
抗告。並須附繕本一份及繳納再抗告裁判費新臺幣1,000元。
中    華    民    國    98    年    10    月    28    日
                                    書記官  陳筱筑


司法院資訊處製作；財團法人民間司法改革基金會備份。
